【裁判字號】    98,易,78
【裁判日期】    980323
【裁判案由】    竊盜
【裁判全文】
臺灣高雄地方法院刑事判決                98年度易字第78號
公  訴  人  臺灣高雄地方法院檢察署檢察官
被      告  乙○○
                    （現於臺灣高雄女子監獄另案執行中）
上列被告因竊盜案件，經檢察官提起公訴（97年度偵字第6086號）
，本院判決如下：
    主  文
乙○○犯結夥踰越牆垣竊盜罪，累犯，處有期徒刑拾月。
    事  實
一、乙○○前因施用毒品、搶奪、竊盜案件，經法院分別判處有
    期徒刑8 月、1 年、8 月，合併定應執行刑有期徒刑2 年2
    月，甫於民國94年10月21日縮刑期滿執行完畢。仍不知悔改
    ，與2 名姓名年籍不詳之成年男子（下稱該2 名男子），共
    同意圖為自己不法所有，基於竊取他人財物之犯意聯絡，於
    96年10月9 日凌晨3 時13分許，一同至高雄縣大寮鄉○○路
    470 巷165 號可麗微家具工廠，由該2 名男子自倉庫外牆，
    以貨車上之吊勾踰越圍牆，竊取丙○○所有放置在圍牆內之
    不銹鋼白鐵桶1 個（價值新台幣【下同】20萬元），乙○○
    則駕駛其所有車牌號碼VY-5739 號自用小客車（下稱系爭小
    客車），在高雄縣大寮鄉○○路470 巷巷口附近把風，該2
    名男子竊得上開鐵桶後，因遭該工廠保全人員甲○○發覺，
    駕車前來追捕，該2 名男子乃駕貨車駛向光華路，並於左轉
    光華路後，旋即右轉進入巷內逃避，乙○○則於甲○○駕車
    尾隨該2 名男子所駕之貨車左轉光華路後，旋駕駛系爭小客
    車由右側超前，並阻擋於該2 名男子駕車轉入之巷口，惟因
    未能完全阻擋，甲○○仍駕車閃躲後右轉進入該巷弄，乙○○見未能有效阻擋以使該2 名男子駕車安全離去，遂又駕系
    爭小客車尾隨甲○○所駕車輛之後，以約6 、70公里之高速
    在巷弄中疾駛，並設法超車後刻意放慢速度，以阻擋甲○○
    駕車追捕該2 名男子，而使該2 名男子得以逃逸，順利竊得
    上開不銹鋼白鐵桶。
二、案經高雄縣政府警察局林園分局報請臺灣高雄地方法院檢察
    署檢察官偵查起訴。
    理  由
一、證據能力之判斷：
  (一)按被告以外之人於偵查中向檢察官所為之陳述，除顯有不可
    信之情況者外，得為證據，刑事訴訟法第159 條之1 第2 項
    定有明文。本件證人甲○○於偵查中向檢察官所為之陳述，
    訊問前業經檢察官諭知具結之義務及偽證之處罰，且查無顯
    不可信之情況，自得作為本件認定事實之證據。
  (二)次按被告以外之人於審判外之言詞或書面陳述，除法律有規
    定者外，依刑事訴訟法第159 條第1 項之規定，雖不得作為
    證據，但依同法第159 條之5 規定，經當事人於審判程序同
    意作為證據，法院審酌該言詞陳述或書面陳述作成時之情況
    ，認為適當者，仍得作為證據，且如當事人、代理人或辯護
    人於法院調查證據時，知有上開不得為證據之情形，而未於
    言詞辯論終結前聲明異議者，視為有前項之同意。而本件關
    於證人甲○○、丙○○於警詢中之陳述及其餘證據，被告於
    準備程序及審理中，均明確表示對於證據能力沒有意見（詳
    本院97年度審易字第1065號卷第47頁反面、本院卷第24頁）
    ，且被告亦未於本院審理過程中聲明異議，本院審酌上開陳
    述作成時之情況均屬正常，且與本案相關之待證事實具有關
    連性，因認上開證據均具有證據能力。
二、事實之認定：
    訊據被告乙○○雖承認於上開時間、地點駕駛系爭小客車，
    與證人甲○○所駕車輛相遇、追逐，惟矢口否認參與本件竊
    盜犯行，辯稱當時伊將所駕系爭小客車停於路邊，準備與同
    車之證人丁○○施用毒品，因證人甲○○所駕保全車輛警示
    燈閃爍，經過時嚇到他們，所以駕車追罵證人甲○○，然伊
    並未阻擋證人甲○○追捕，未協助該2 名男子逃逸云云。經
    查：
  (一)依證人即可麗微家具工廠負責人郭春隆證稱略以：於96年10
    月9 日凌晨，可麗微家具工廠之保全系統被觸動，工廠倉庫
    外發現竊嫌竊取不銹鋼白鐵桶1 個，價值約20萬元等語（詳
    警卷第1-2 頁），另證人即保全員甲○○證稱略以：因公司
    通知可麗微家具工廠警報器發報，伊於96年10月9 日凌晨3
    時13分許趕到現場時，發現該2 名男子自可麗微家具工廠圍
    牆外，以貨車吊桿踰越圍牆，將工廠內之不銹鋼白鐵桶吊上
    貨車後，駕車由巷內往高雄縣大寮鄉○○路逃逸等語（詳警
    卷第4 頁、偵查卷第12頁），經核上開2 證人所證大致相符
    ，且有現場照片3 張、高雄縣政府警察局林園分局大寮分駐
    所受理各類案件紀錄表、受理刑事案件報案三聯單各1 份附
    卷可稽（詳警卷第6-8 頁），則可麗微家具工廠於上開時間
    、地點，確由該2 名男子，以貨車上之吊桿踰越圍牆，將廠
    內之不銹鋼白鐵桶1 個吊出後竊得、逃逸之事實，應可認定
    。
  (二)另依證人甲○○證稱略以：伊發現上開可麗微家具工廠被竊
    後，該2 名男子乃駕貨車由巷內駛向光華路，左轉光華路後
    旋又右轉進入巷內逃竄，伊自後追趕要右轉入巷時，後方有
    1 女子駕系爭自小客車，自右側超越伊車輛，並擋在巷口企
    圖阻止伊轉入巷內，伊從縫隙中繞過駛入巷內繼續追捕，該
    女子又駕系爭小客車跟在伊後方行駛，並以約6 、70公里之
    高速在巷弄中疾駛超車後，刻意放慢速度阻止伊繼續追捕，
    並罵髒話及問伊在追什麼，當時系爭自小客車僅由1 女子駕
    駛，前並未與該女子有駕車糾紛等語（詳警卷第4 頁、偵查
    卷第12-13 頁、本院卷第24-28 頁），又依系爭自小客車車
    牌號碼查詢車籍結果，該車為被告所有，此有車籍查詢資料
    1 份附卷可稽（詳警卷第12頁），而被告自承確與證人甲○○在上開時間、地點有車輛追逐之情形，足徵上開所證與事
    實大致相符，審酌證人擔任保全人員，遇有竊盜情事駕車予
    以追捕，此屬職務上之通常行為，另其與被告之間並無嫌隙
    ，則就職務上追捕過程所為之證述，自無設詞誣陷被告之必
    要，所證自堪信為真實。而依上開所證，被告所駕系爭自小
    客車當時僅1 人（詳偵查卷第13頁），另參證人丁○○亦證
    稱略以：雖與被告認識，且曾於凌晨3 時許，搭乘被告所駕
    車輛經高雄縣大寮鄉前往林園，但不清楚有無經過光華路，
    且搭乘被告所駕車輛時，被告未因駕車與他人發生爭執等語
    （詳本院卷第45-47 頁），足見本件竊盜後被告駕車與證人
    甲○○發生追逐時，被告確係1 人駕車，車內並無他人，則
    被告辯稱車內另搭載證人丁○○，即與事實不符，從而另辯
    稱因與證人丁○○欲共同施用毒品而停車於路旁，及因吸毒
    受警示燈驚嚇而追逐甲○○所駕車輛，均難認與實情相符，
    要無可採。
  (三)依上開所證，證人甲○○與被告前既無行車上之糾紛，則依
    一般經驗法則，被告見證人甲○○所駕閃爍警示燈之保全公
    司車輛追逐該2 名男子所駕貨車時，為免受池魚之殃，避之
    尚恐不及，焉有隨意超車、阻擋保全車輛之可能，而被告竟
    駕車先行阻擋保全車輛右轉追捕，其後復不顧發生車禍之危
    險，於狹窄巷弄以時速約6 、70公里之高速，超越保全車輛
    後阻擋前行，並對追捕之保全人員予以責罵，質問「追什麼
    」，由上開違反經驗法則之駕車行為顯示，被告刻意阻擋保
    全車輛，使該2 名男子得以駕貨車離去之意圖甚為明確，參
    酌依證人甲○○所證及其所繪現場圖（詳本院卷第35頁）所
    示，證人甲○○追捕該2 人所駕貨車自光華路470 巷左轉光
    華路時，發現被告所駕系爭小客車之位置係在470 巷巷口右
    側之光華路，正為前往可麗微家具工廠必經之重要路口，足
    見被告係事先埋伏於光華路470 巷巷口右側，為該2 名男子
    之行竊行為把風，於本件竊盜犯行被發現，保全公司車輛追
    捕該2 名男子所駕貨車時，為使該2 名男子逃逸，竊行得以
    不被查獲，因而駕車為上開妨礙追捕之行為，上開事實亦可
    認定。所辯未阻擋追捕，亦無可採。
三、論罪科刑：
    按被告於夜間至某姓住宅，推窗伸手入室，竊取衣物，雖其
    身體未侵入住宅，尚難論以於夜間侵入住宅竊盜罪名，但其
    竊盜之手段，既已越進窗門，使他人窗門安全之設備失其防
    閑之效用，自應構成刑法第321 條第1 項第2 款之罪，此有
    最高法院41年台非字第38號判例可資參照；又刑法上所謂結
    夥3 人以上係指有共同犯罪之故意，結為一夥而言，把風行
    為，在排除犯罪障礙，助成犯罪之實現，在合同意思範圍內
    分擔犯罪行為之一部，故亦係共同正犯而應計入結夥之內，
    亦有最高法院72年度台上字第3201號判決意旨可資參照。是
    核被告上開擔任竊盜把風及掩護逃逸之所為，係犯行法第
    321 條第1 項第2 款、第4 款之結夥踰越牆垣竊盜罪，公訴
    意旨認係涉犯刑法第320 條第1 項之竊盜罪，尚有未合，惟
    基本社會事實同一，本院自得變更適用之法條逕予判決。被
    告與該2 名成年男子間有犯意聯絡及行為分擔，應成立共同
    正犯。被告有事實欄所載之罪刑執行情形，有臺灣高等法院
    被告前案紀錄表附卷可稽（詳本院卷第52頁起），其於受有
    期徒刑之執行完畢後，5 年以內故意再犯有期徒刑以上之罪
    ，為累犯，應依法加重其刑。爰審酌被告正值壯年，不思憑
    己力工作賺取金錢，竟不法行竊以滿足私慾，對他人財產構
    成相當程度危害，前有多次竊盜前科，有上開前案紀錄表附
    卷可稽，素行不佳，犯後不知反省，猶飾詞狡辯，及犯罪手
    段、本件造成之損害等一切情狀，判處如主文所示之刑，以
    資警懲。又系爭自小客車為被告所有，雖有車籍查詢資料1
    份附卷可稽（詳警卷第12頁），然被告僅於本件竊盜完成後
    ，駕該車妨礙追捕，尚難認該車為供本件竊盜犯罪使用之物
    ，爰不宣告沒收，另供本件犯罪使用該2 名男子所駕之貨車
    ，為程利工程有限公司所失竊，非本件共犯所有，依法亦不
    得宣告沒收，併予敘明。
據上論斷，應依刑事訴訟法第299 條第1 項前段、第300 條，刑
法第28條、第第321 條第1 項第2 款、第4 款、第47條第1 項，
刑法施行法第1 條之1 ，判決如主文。
本案經檢察官游淑玟到庭執行職務。
中    華    民    國    98    年    3     月    23    日
                  刑事第六庭    法  官  鄭峻明
以上正本證明與原本無異。
如不服本判決應於收受判決後10日內向本院提出上訴書狀，並應
敘述具體理由。其未敘述上訴理由者，應於上訴期間屆滿後20日
內向本院補提理由書(均須按他造當事人之人數附繕本)「切勿逕
送上級法院」。
中    華    民    國    98    年    3     月    23    日
                                書記官  吳韻芳
附錄：論罪法條
中華民國刑法第321條
犯竊盜罪而有左列情形之一者，處 6 月以上、 5 年以下有期徒
刑：
一、於夜間侵入住宅或有人居住之建築物、船艦或隱匿其內而犯
之者。
二、毀越門扇、牆垣或其他安全設備而犯之者。
三、攜帶兇器而犯之者。
四、結夥三人以上而犯之者。
五、乘火災、水災或其他災害之際而犯之者。
六、在車站或埠頭而犯之者。
前項之未遂犯罰之。


司法院資訊處製作；財團法人民間司法改革基金會備份。
